【裁判字號】    98,易,1412
【裁判日期】    980617
【裁判案由】    詐欺
【裁判全文】
臺灣臺中地方法院刑事判決          98年度易字第1412號
公  訴  人  臺灣臺中地方法院檢察署檢察官
被      告  丁○○
上列被告因詐欺案件，經檢察官提起公訴（98年度偵緝字第637
號、98年度偵字第8708號），被告於準備程序中就被訴事實為有
罪之陳述，經告以簡式審判之旨，並聽取意見後，本院合議庭裁
定由受命法官依法獨任進行簡式審判程序判決如下：
    主  文
丁○○共同意圖為自己不法之所有，以詐術使人將本人之物交付
，累犯，處有期徒刑壹年壹月。
    事  實
一、丁○○素行不佳，前曾犯軍法逃亡案、違反職役職責軍法案
    、詐欺等罪，其中於民國（下同）95年間所觸犯詐欺罪，經
    臺灣板橋地方法院判處有期徒刑3月，如易科罰金以銀元300
    元折算1日確定，於96年經裁定減刑為1月15日，於97年1月3
    0日易科罰金執行完畢。詎仍未知悔改，丁○○明知金融帳
    戶之存摺及金融卡係供自己使用之重要理財工具，關係個人
    財產、信用之表徵，並可預見將金融帳戶及行動電話交予他
    人使用，有幫助詐欺集團成員或其共犯從事不法犯行以及作
    為人頭帳戶以供犯罪贓款出入所用，並使偵辦刑事案件之司
    法警察無從查知其真正身份之可能，仍基於縱有人以其金融
    帳戶實施詐欺犯罪，亦不違背其本意之幫助詐欺取財犯意，
    於97年3月28日，搭車前往臺北縣板橋市之合作金庫商業銀
    行板橋分行，申請開立帳號0000000000000號金融帳戶，旋
    即搭車返回臺中；於當日在臺中市○○○路附近之集集茶行
    ，將該金融帳戶之存摺、金融卡、密碼，以新臺幣（下同）
    3000元之代價，提供予真實姓名年籍不詳綽號「小黑」之年
    約30餘歲之成年男子，以此方式幫助他人犯罪。未幾，上開
    帳戶之存摺、金融卡、密碼等物，便由該不詳人等使用，而
    渠等共同基於意圖為自己不法所有之犯意聯絡，於同年4月9
    日上午10時30分許，以電話向乙○○佯稱：係高雄刑事警察
    局警察，因其涉及刑案，要將錢匯入指定帳戶監管云云，致
    使乙○○陷於錯誤，於同日下午14時54分18秒，將59萬9000
    元存至丁○○之上開金融帳戶內。嗣經乙○○察覺有異，報
    警循線查獲。丁○○得預見收購使用他人所申辦行動電話門
    號之人，係將所收購之行動電話門號用以供與被害人聯絡之
    用，藉此作為犯罪工具，並避免遭有偵查犯罪權限之執法人
    員循線查緝，竟仍於97年2月19日，在臺中市○區○○路2段
    43號之台灣大哥大電信股份有限公司門市申辦0000－000000
    號行動電話門號後，旋即欲以1000元之代價販賣（惟嗣後並
    未取得該代價），而將其所申辦之上開行動電話門號SIM卡
    交付在外等候之前開「小黑」之成年男子。嗣「小黑」所屬
    之詐欺集團即於97年3月底、4月初之間，利用該行動電話，
    指使金恕良詐得由尤宗正所交付之鄭宇汝之金融帳戶存摺及
    金融卡等物品，並據以向丙○○、甲○○等人詐騙錢財得手
    。嗣經金恕良為警查獲，循線查獲上情。丁○○其後並受雇
    於前開「小黑」及綽號「小偉」年約30出頭等之成年男子所
    屬之詐騙集團擔任提款之車手，而與該詐騙集團成員共同基
    於意圖為自己不法所有之犯意聯絡，丁○○明知為該詐騙集
    團成員共同詐騙而得之款項，仍於97年4月10日上午9時33分
    18秒至合作金庫商業銀行衛道分行持該銀行之綜合活期儲蓄
    存款取款憑條臨櫃親自提領399,000元後，隨即交付予在外
    等候之「小黑」之成年男子，再由「小黑」之成年男子交付
    50,000元予丁○○作為報酬。
二、案經高雄市政府警察局鹽埕分局報告臺灣高雄地方法院檢察
    署檢察官；臺北縣政府警察局板橋分局報告臺灣板橋地方法
    院檢察署檢察官均呈請臺灣高等法院檢察署檢察長核轉臺灣
    臺中地方法院檢察署檢察官偵查起訴。
    理  由
一、按除被告所犯為死刑、無期徒刑、最輕本刑為三年以上有期
    徒刑之罪或高等法院管轄第一審案件者外，於前條第一項程
    序進行中，被告先就被訴事實為有罪之陳述時，審判長得告
    知被告簡式審判程序之旨，並聽取當事人、代理人、辯護人
    及輔佐人之意見後，裁定進行簡式審判程序，刑事訴訟法第
    二百七十三條之一第一項定有明文。本件被告所犯係死刑、
    無期徒刑、最輕本刑為三年以上有期徒刑以外之罪，其於準
    備程序中就被訴事實為有罪之陳述，且經審判長告知被告簡
    式審判程序之旨，並聽取公訴人及被告之意見後，本院合議
    庭認為適宜而裁定由受命法官獨任進行簡式審判程序，合先
    敘明。
二、現行刑事訴訟法為保障被告之反對詰問權，排除具有虛偽危
    險性之傳聞證據，以求實體真實之發現，於該法第一百五十
    九條第一項明定被告以外之人於審判外之言詞或書面陳述，
    除法律有規定者外，不得作為證據。是被告以外之人於審判
    外之陳述，除有同條第二項之除外情形，或符合同法第一百
    五十九條之一至第一百五十九條之五，或其他法律有特別規
    定得為證據之情形者外，自不採為論罪之依據。簡式審判程
    序，貴在審判程序之簡省便捷，檢察官指出之證據方法，只
    要被告及辯護人無異議，即可使用，縱或是被告以外之人在
    審判外之陳述，亦得作為證據，是刑事訴訟法第一百五十九
    條第二項規定；「法院以簡式審判程序，不適用之」；第二
    百七十三條之二規定：「簡式審判程序之證據調查，不受第
    一百五十九條第一項…規定之限制」，是於簡式審判程序，
    有關傳聞證據之證據能力限制規定自無適用之餘地，合先敘
    明。
三、訊據被告丁○○對於上揭事實坦承不諱，核與被害人乙○○
    、丙○○、甲○○等人之警詢所指述及證人即同案被告金恕
    良之陳述情節大致相符，復有0000－000000號行動電話之通
    聯調閱查詢單、台灣大哥大預付卡申請書、被告之合作金庫
    商業銀行板橋分行開戶資料及交易明細、偽造之法務部行政
    凍結執行命令、偽造之個人資料外洩授權止付聲明書、97年
    4 月10日合作金庫銀行綜合活期儲蓄存款取款憑條、高雄地
    方法院檢察署97年度偵字第26539號金恕良遭起訴之起訴書1
    份、高雄市政府警察局之卷證資料等在卷足資佐證，足認被
    告丁○○自白，核與事實相符，堪予採信，事證至臻明確，
    被告丁○○犯行洵堪認定。
四、查前揭詐騙集團成員，基於為自己不法所有之犯意，以前揭
    詐欺之方式，使被害人乙○○、丙○○、甲○○等人陷於錯
    誤，而將本人之財物交付，其等所為，係觸犯刑法第339條
    第1項之詐欺罪。按刑法上之幫助犯，係指以幫助之意思，
    對於正犯資以助力，而未參與實施犯罪之行為，且幫助犯之
    幫助行為，對於正犯之犯罪實施，僅須具有助成或促成之作
    用為已足，不以具體之有效性為要件。本件被告丁○○原將
    前開金融帳戶之存摺、金融卡、密碼，及行動電話出售予前
    揭詐騙集團供詐欺取財使用，已提供該等詐欺集團施用詐術
    、掩飾藏匿所得財物之必要助力，然其本身並未參與詐欺取
    財之犯罪行為，顯係以幫助之意思，參與詐欺取財構成要件
    以外之行為，為幫助犯，核其所為，原應成立刑法第三十條
    第一項、同法第三百三十九條第一項之幫助詐欺取財罪。惟
    其後進而擔任前開不法犯罪集團之「車手」工作，負責提領
    詐騙所得工作，應已從事刑法第三百三十九條第一項之詐欺
    罪之構成要件以內之行為，已為正犯。是核被告丁○○所為
    ，亦係犯刑法第339條第1項之詐欺罪。被告前開出售前開金
    融帳戶之存摺、金融卡、密碼，及行動電話出售予前開不法
    犯罪集團作為犯罪及提領贓款用之幫助行為後，進而擔任前
    開不法犯罪集團之「車手」工作，負責提領詐騙所得工作，
    則被告提供帳戶存摺及行動電話等物品予「小黑」之低度幫
    助行為，應為提款之高度正犯行為所吸收，均不另論罪。再
    被告丁○○與前開「小黑」及綽號「小偉」等之成年男子所
    屬之詐騙集團成員間有犯意之聯絡，行為之分擔，均為共同
    正犯。又被告丁○○前曾於95年間觸犯詐欺罪，經臺灣板橋
    地方法院判處有期徒刑3月，如易科罰金以銀元300元折算1
    日確定，於96年經裁定減刑為1月15日，於97年1月30日易科
    罰金執行完畢，此有台灣台中地方法院檢察署刑案資料查註
    紀錄表1份在卷可按，五年以內再故意犯本件有期徒刑以上
    之罪，為累犯，應依刑法第47條第1項規定加重其刑。爰審
    酌被告丁○○年輕且身心健全，竟不思循正軌營生，圖牟暴
    利，而為前開犯行，嚴重破壞社會治安及有礙金融秩序，助
    長犯罪歪風，並增加追緝犯罪之困難，實不宜輕縱，以維社
    會治安，及被告恣意將上開帳戶資料及行動電話出售交付他
    人，並容任他人充作犯罪工具，其後更進一步受雇擔任詐欺
    集團車手，殊不可取，其所為造成被害人乙○○、丙○○、
    甲○○等人金錢損失，並擾亂社會金融交易秩序，迄今未為
    賠償，惟事後尚能坦承犯行，暨其犯罪動機、目的、手段、
    品行不佳，詳如前述，此有台灣台中地方法院檢察署刑案資
    料查註紀錄表1份在卷可按等一切情狀，量處如主文所示之
    刑，以資懲儆。
據上論斷，應依刑事訴訟法第二百九十九條第一項前段、第二百
七十三條之一第一項、刑法第二十八條、第三百三十九條第一項
、第四十七條第第一項、刑法施行法第一條之一第一項、第二項
前段，判決如主文。
中    華    民    國    98    年    6     月    17    日
                            刑事第四庭法  官  洪俊誠
以上正本證明與原本無異。
如不服本判決，應於判決收受送達後10日內向本院提出上訴狀，
上訴於臺灣高等法院臺中分院（並應敘述具體上訴理由及檢附繕
本）。上訴書狀如未敘述上訴理由，應於上訴期間屆滿後20日內
補提上訴理由書於本院（均須按他造當事人之人數附具繕本）「
切勿逕送上級法院」。
                                      書記官  蕭榮峰
中    華    民    國    98    年    6     月    17    日
附錄論罪科刑實體法條文：
刑法第339條：
意圖為自己或第三人不法之所有，以詐術使人將本人或第三人之
物交付者，處5年以下有期徒刑、拘役或科或併科1千元以下罰金
。
（罰金部份業經刑法施行法第一條之一第二項前段提高30倍為新
台幣3萬元）
以前項方法得財產上不法之利益或使第三人得之者，亦同。
前二項之未遂犯罰之。
刑法施行法第一之一條（95年06月14日修正）：
中華民國九十四年一月七日刑法修正施行後，刑法分則編所定罰
金之貨幣單位為新臺幣。
九十四年一月七日刑法修正時，刑法分則編未修正之條文定有罰
金者，自九十四年一月七日刑法修正施行後，就其所定數額提高
為三十倍。但七十二年六月二十六日至九十四年一月七日新增或
修正之條文，就其所定數額提高為三倍。


司法院資訊處製作；財團法人民間司法改革基金會備份。
